臺灣高等法院民事判決　　　　　　　　 94年度上易字第238號
上　訴　人　甲○○
訴訟代理人　林春億
被　上訴人　乙○○
　　　　　　　　　　　　樓
訴訟代理人　周嬿容律師
上列當事人間調整租金等事件，上訴人對於中華民國93年12月13
日臺灣板橋地方法院93年度訴字第1287號第一審判決提起上訴，
本院於94年6月14日言詞辯論終結，判決如下：
    主  文
原判決主文第二項不利於上訴人甲○○部分及命甲○○負擔訴訟
費用之裁判均廢棄。
上開廢棄部分，被上訴人在第一審之訴駁回。
上訴人甲○○其餘上訴駁回。
第一審命上訴人甲○○負擔訴訟費用部分及第二審訴訟費用，由
上訴人甲○○負擔二分之一，餘由被上訴人負擔。
    事  實
甲、上訴人方面：
壹、聲明：
一、原判決不利於上訴人部分廢棄。
二、上開廢棄部分，駁回被上訴人在第一審之訴。
貳、陳述：除與原判決記載相同者外，補稱略以：
一、三峽鎮○○街103房屋係林周乃、林春億、甲○○及林秀青
    等繼承自林國香之公同共有財產。系爭房屋對系爭土地賃權
    原承租人係林國香，系爭租賃權係由林國香全體繼承人繼承
    。被上訴人僅對上訴人甲○○一人聲請調整租金，顯然欠缺
    當事人適格，法院應予駁回。
參、證據：除援用原審提出者外，補提臺灣板橋地方法院郵務送
    達公文封影本一件、92年地價稅繳款書影本一件、土地所有
    權狀影本一件、位置圖一件、歷年蓬萊稻穀年平均價格表影
    本一件為證。
乙、被上訴人方面：
壹、聲明：上訴駁回。
貳、陳述：除與原判決記載相同者外，補稱略以：
一、系爭土地原租約出租人係地主陳萬鉎，承租人係林國香。
二、林國香系爭租賃權係由甲○○一人單獨繼承。
三、縱林國香之系爭租賃權係由林周乃、林春億、甲○○及林秀
    青共同繼承，惟依民國31.11.19最高法院第六次決議見解，
    仍無礙本件上訴人之當事人適格。
參、證據：除援用原審提出者外，補提地籍圖謄本影本一件、地
    價謄本影本一件、93年度地價稅課稅明細影本一件為證。
    理  由
一、被上訴人起訴主張：坐落台北縣三峽鎮○○段1102地號土地
    （下稱系爭土地）原由陳萬鉎出租予上訴人林春億之被繼承
    人林國香建築房屋，雙方約定租金按承租人租用面積14坪，
    以每坪每年稻榖 2斤市價（約新台幣30元）折計為現金繳付
    。其於民國60年間取得系爭土地之所有權，繼受為出租人，
    詎承租人（林國香死後由上訴人繼承）自80年起即未給付租
    金。又系爭土地為不定期租賃，系爭土地89年 7月申報地價
    為每平方公尺3680元，如依原約定之租金數額，尚不足以繳
    納地價稅捐，被上訴人於92年 4月24日委請國泰法律事務所
    以92法泰字第0050號函對上訴人為調整租金之意思表示。爰
    請求(一)、上訴人給付自88年4月29日起至92年4月24日止之租
    金共計1675元及自92年 5月11日起之遲延利息。(二)、上訴人
    甲○○向被上訴人租系爭土地之年租金自92年 4月25日起調
    整為1萬0160元 （被上訴人對上訴人林春億逾上開部分之請
    求，經原審判決被上訴人敗訴，未據聲明不服。）
    上訴人對其被繼承人林國香向被上訴人承租系爭土地面積14
    坪建屋，及原約定租金，以每坪每年稻榖 2斤市價（約新台
    幣30元）折計為現金繳付，承租人自80年起未繳租等情不爭
    執。但辯以林國香已於83年間死亡，系爭租賃權由林周乃、
    林春億、甲○○及林秀青共同繼承。本件被上訴人僅對上訴
    人請求，其當事人不適格。又被上訴人門面請求調高租金違
    背誠信原則等語。
    （原審就上述部分為上訴人敗訴之判決，上訴人提起上訴。
    ）
二、被上訴人主張系爭上訴人繼承人林國香向其租用系爭土地14
    坪建屋，原約定租金，以每坪每年稻榖2斤市價（約30元）
    折計為現金繳付，承租人自80年起未繳租等情，業據提出土
    地登記簿謄本、地租收入記錄等（見調解卷第 8頁、原審卷
    第65-71頁）為證，且為上訴人所不爭執，堪認為真正。
三、被上訴人請求(一)、上訴人甲○○給付自88年 4月29日起至92
    年4月24日止之租金共計1675元及自92年5月11日起之遲延利
    息。(二)、上訴人甲○○向被上訴人租系爭土地之年租金自92
    年4月25日起調整為1萬0160元。上訴人甲○○則以上開情詞
    置辯。經查：
(一)、上訴人抗辯原承租人林國香於83年間死亡，系爭租賃權由林
    周乃、林春億、甲○○及林秀青等共同繼承。被上訴人則謂
    系爭租賃權由上訴人甲○○單獨繼承云云。
    查系爭租賃權原為林國香所有，已如上述，則林國香亡後，
    依法應由其全體繼承人繼承。依民法第1151條規定，在分割
    遺產前，各繼承人對於遺產全部為公同共有。上訴人謂系爭
    租賃權係由林國香全體繼承人公同共有於法即無不合。而甲
    ○○為林國香長男、林春億為林國香次男，有戶籍謄本（原
    審卷第28頁）及本院卷附法務部戶役政連結作業系統資料可
    稽。被上訴人並未舉證證明林國香全體繼承人已分割林國香
    遺產，系爭租賃權由上訴人一人取得。從而被上訴人主張系
    爭租賃權由上訴人單獨繼承乙節自不足採。
(二)、系爭租賃權於林國香亡後係屬林國香全體繼承人公同共有，
    則自88年4月29日起至92年4月24日間之租金債務即為全體承
    租人之公同共有債務。而數人負同一債務，而其給付不可分
    者，準用關於連帶債務之規定，民法第 292條定有明文。又
    連帶債務之債權人，得對於債務人中之一人或數人或其全體
    ，同時或先後請求全部或一部之給付，同法第273條第1項亦
    有明文。從而被上訴人請求上訴人給付自88年 4月29日起至
    92年4月24日止之租金共計1675元[（14坪*30元*3 ）+（14*
    30*361/365）=1675 ]及自92年5月11日（被上訴人委由律師
    發函上訴人於92年 5月10日前往收取租金）起之遲延利息，
    即屬有據，應予准許。
(三)、又不定期限之不動產租賃，因其價值之昇降，當事人得聲請
    法院增減其租金，民法第 442條固定有規定。惟調整租金之
    訴為形成之訴，於全體承租人間應合一確定。系爭租賃權既
    為林國香之全體繼承人公同共有，則被上訴人應向全體共有
    人請求調整租金，於當事人之適格始無欠缺。被上訴人僅對
    上訴人甲○○一人請求調整租金，亦無理由，應予駁回。
(四)、被上訴人謂縱認系爭租賃權係由林周乃、甲○○、林春億及
    林秀青等人共同繼承，依31年11月19日最高法院第 6次決議
    見解，仍無礙上訴人之當事人適格云云。
    查被上訴人提出之上開決議內容為「公同共有物之處分及其
    他之權利行使，依其公同關係所由規定之法律或契約，得由
    公同共有人中之一人為之者，關於公同共有物之爭執，自得
    由其一人單獨起訴或被訴，即使此項法律或契約無此規定，
    得公同共有人全體之同意時，亦得由其中一人單獨起訴或被
    訴，故關於公同共有物之訴訟，不得概稱為固有之必要共同
    訴訟，公同共有人中之一人或數人得起訴或被訴時，如由數
    人或全體一同起訴或被訴，即屬類似之必要共同訴訟。公同
    共有人全體起訴或被訴之事件，應適用民事訴訟法第56條第
     1項各款規定者，衹須說明其訴訟標的對於共同訴訟之各人
    必須合一確定，無須認定其訴訟究為固有之必要共同訴訟，
    抑為類似之必要共同訴訟，若公同共有人中之一部分人起訴
    或被訴之事件，仍應認定其是否得由一部分人起訴或被訴，
    以明當事人之適格與否。」。是依該決議內容亦無從認被上
    訴人之上述主張為可採。
四、綜上所述，被上訴人請求上訴人給付自88年 4月29日起至92
    年4月24日止之租金共計1675元及自92年5月11日起之遲延利
    息部分，為有理由，應予准許。被上訴人向上訴人甲○○一
    人為調整租金之請求，其當事人不適格，其請求上訴人承租
    系爭土地之年租金自92年4月25日起調整為1萬0160元部分為
    無理由，不應准許。原審就上開不應准許部分為上訴人敗訴
    之判決自有未洽。上訴意旨指摘原判決此部分不當，求予廢
    棄改判，為有理由。自應由本院予以廢棄改判，如主文第二
    項所示。至被上訴人之請求應予准許部分，原審為上訴人敗
    訴之判決，尚無不合，上訴意旨指摘原判決此部分不當，求
    予廢棄改判，為無理由，應予駁回。
五、本件事證已明，兩造其餘攻擊防禦方法，經核與本判決之結
    果不生影響，爰不一一論述。
六、據上論結，本件上訴為一部有理由，一部無理由，依民事訴
    訟法第449條第一項、第450條、第79條，判決如主文。
中　　華　　民　　國　　94　　年　　6 　　月　　28　　日
　　　　　　　　　民事第九庭    審判長法　官  吳景源
　　　　　　　　　　　　　　　        法　官  連正義
　　　　　　　　　　　　　　　　      法  官  滕允潔
正本係照原本作成。
不得上訴。
中　　華　　民　　國　　94　　年　　6 　　月　　29　　日
　　　　　　　　　　　　　　　　　　　書記官  黃麗玲
